【裁判字號】    89,易,92
【裁判日期】    890511
【裁判案由】    違反著作權法
【裁判全文】
臺灣士林地方法院刑事判決                            八十九年度易字第九二號
    公  訴  人  臺灣士林地方法院檢察署檢察官
    被      告  乙○○
                丙○○
    右  一  人
    選任辯護人  邱基祥
右列被告因違反著作權法案件，經檢察官提起公訴 (八十八年度偵字第九五二三號)
，本院判決如左：
    主  文
丙○○明知為侵害著作權之物而散布，處有期徒刑參月，如易科罰金，以參佰元折算
壹日。
乙○○連續明知為侵害著作權之物而散布，處有期徒刑參月，併科罰金新台幣壹萬元
，有期徒刑如易科罰金，罰金如易服勞役均以參佰元（即新台幣玖佰元）折算壹日。
扣案之「貞子謎咒」ＶＣＤ影音光碟壹部（貳片）均沒收。
    事  實
一、丙○○係台北市○○路十五之二十一號烏龍院藝苑有限公司（以下簡稱烏龍院藝
    苑）之負責人，經營錄影帶之出租業務，明知「貞子謎咒」ＶＣＤ影音光碟片，
    係好朋友電影有限公司（以下簡稱好朋友公司）享有視聽著作財產權之影音光碟
    片，竟於民國八十八年八月間，在其所經營之烏龍院藝苑向甲○○（未據起訴）
    以新台幣（下同）三百元購入由甲○○之姊姊自日本輸入未貼有直側標，供散布
    利用之侵害著作權之「貞子謎咒」影音光碟片一部（含二片），並於同年月間在
    上開烏龍院藝苑公開陳列，並以三百十五元在上開烏龍院藝苑出售予台北市○○○路○段二十四號「圓圓多媒體」出租店店長乙○○而散布之。乙○○明知向丙○○購入之「貞子謎咒」ＶＣＤ影音光碟片未有貼直側標，係侵害著作權之物，
    仍基於概括之犯意，自八十八年八月間起，在「圓圓多媒體」出租店公開陳列「
    貞子謎咒」ＶＣＤ影音光碟片予員工觀看而散布之，同年九月十三日下午十五時
    二十五分許，為警在「圓圓多媒體」出租店陳列架上，查獲「貞子謎咒」ＶＣＤ
    影音光碟一部（二片）。
二、案經告訴人好朋友公司訴由台北市政府警察局北投分局移請臺灣士林地方法院檢
    察署檢察官偵查起訴。
    理  由
一、訊據被告丙○○矢口否認右揭犯行，辯稱扣案之「貞子謎咒」錄影帶係向戰車多
    媒體甲○○購入，甲○○有簽約保證版權帶，且日本之著作不得享有著作權云云
    ，被告乙○○則辯稱伊僅將「貞子謎咒」ＶＣＤ影音光碟之包裝放在陳列架上做
    廣告，影音光碟係放在抽屜內，並沒有出租云云。經查（一）扣案之「貞子謎咒
    」影片係日本國株式會社角川書店之著作，於八十八年一月二十三日首次在日本
    公開發行後，於一年內即授權學者機構有限公司（以下簡稱學者公司）取得在台
    灣為錄影帶節目發行（含ＶＨＳ、ＬＤ、ＶＣＤ及家用）之專有權利，學者公司
    並於同年八月十日將上開取得之權利全部授權予好朋友公司，而好朋友公司於一
    年內即八十八年八月二十五日已在台灣對公眾流通，有告訴人好朋友公司提出原
    產地證明書、首次發行證明書、錄影帶發行權及電視播放權獨家專屬授權證明書
    、版權證明書影本、送貨單影本在卷可稽，依西元一九九三年七月十六日北美事
    務協調會委員會與美國在台協會著作權保護協定第一條第四項規定，得受我國著
    作權法之保護，是上開「貞子謎咒」之著作自得受我國著作權法之保護，合先敘
    明。（二）按即使是真品，如未經著作財產權人同意或未具有著作權法第八十七
    條之一規定之情形之一者，亦不能輸入，如違反上開規定而輸入，依同法第八十
    七條第三款之規定，視為侵害著作權，是縱輸入者為真品亦屬侵害著作權之物。
    而查扣案之「貞子謎咒」影音光碟是否係盜版片，無法認定，有行政院新聞局八
    十八年十一月三十日（八八）建廣一字第一九六三八號函附卷可稽（偵卷第七十
    九頁），而據證人甲○○供述於八十八年間伊委託其姊自日本帶回二部「貞子謎
    咒」ＶＣＤ影音光碟片，其中一部在被告丙○○所開設之烏龍院藝苑以每片三百
    元出售予被告丙○○，另一部則賣予板橋之點將唱片行等語（本院八十九年四月
    二十七日審判筆錄），可見甲○○係為供散布之利用且輸入二份「貞子謎咒」影
    音光碟，核與著作權法第八十七條之一規定之「為供輸入者個人非散布之利用，
    可輸入（進口）任何著作，每次每一著作以一份為限」、「屬入境人員行李之一
    部分，可輸入（進口）任何著作，每次每一著作以一份為限」（八十二年五月五
    日內政部著作權法第八十七條及第八十七條之一條文內容說明函釋）之得輸入之
    真品之規定不合，是甲○○所輸入者，縱係真品，因違反著作權法第八十七條之
    規定，亦屬侵害著作權之物。（三）再查依廣播電視法施行細則第四十條第一項
    及第二項規定，錄影節目帶經審查核准者，應由送審之廣播電視節目供應事業製
    作標籤或印製於錄影節目帶側面及其封套上，影碟形式之錄影節目帶則應黏貼或
    印製於封套上，其屬免送審之錄影節目帶者，仍應依規定標示，並於核准字號欄
    內註明送審類別。前項標籤應載明節目名稱長度、級別、核准字號、權利範圍、
    廣播電視節目供應事業名稱、地址、負責人姓名及登錄許可證字號。而查本案扣
    案之「貞子謎咒」ＶＣＤ影音光碟片並未依上開規定標示，且未印有發行人等之
    資料，業經本院當庭勘驗屬實（本院八十九年四月二十七日訊問筆錄），且被告
    乙○○更稱平日其出租之ＶＣＤ均有貼直側標等語（本院八十九四月二十七日訊
    問筆錄），加以被告二人均以經營錄影節目帶之販售、出租為業，對於扣案錄影
    節目帶上開未貼直側標之通常可見之異處，當非無見，且好朋友公司之前手學者
    公司早於八十八年七月二十八日即登報以聲明啟事揭明「致全國錄影帶、ＶＣＤ
    、ＤＶＤ出售及出租業者，「貞子謎咒」影片本公司依著作權法及中美著作權保
    護協定之規定擁有臺灣地區獨家專有權利，依法受著作權法保護；今向業者嚴正
    聲明，若業者未經本公司之合法授權而非法拷貝並出售、出租上述影片錄影帶、
    ＶＣＤ、ＤＶＤ，本公司將循法律途徑懲辦不肖業者，特此聲明！」有報紙影本
    一份在卷可稽，是被告丙○○、乙○○以經營錄影節目帶為業，當可知其等如欲
    取得「貞子謎咒」之錄影節目帶，應向合法之著作財產權業者取得，乃分別自甲○○、丙○○取得未貼有直側標之「貞子謎咒」，被告二人當知所取得係侵害著
    作權之物。且基於流通之目的，被告丙○○仍將之販賣予經營錄影帶店之被告乙○○，被告丙○○之犯行洵可認定。（四）按散布指不問有償或無償，將著作之
    原件或重製物提供公眾交易或流通，著作權法第三條第一項第十款定有明文。
    被告二人既知扣案之「貞子謎咒」ＶＣＤ影音光碟係侵害著作權之物，被告丙○○仍出售予被告乙○○，其明知係侵害著作權之物而散布之犯行，洵堪認定。再
    查被告乙○○雖辯稱其未出租予客人觀看，經警查獲時僅「貞子謎咒」之包裝盒
    ，光碟片係放在抽屜云云，惟查被告乙○○供稱「貞子謎咒」ＶＣＤ是買來放置
    在櫃檯上方給員工看等語（偵卷第八頁背面、五十八頁背面），其雖係無償供員
    工觀看，亦係使該「貞子謎咒」ＶＣＤ影音光碟片供員工流通亦係散布上開侵害
    他人著作權之物，且有「貞子謎咒」ＶＣＤ影音光碟片陳列於「圓圓多媒體」櫃
    檯上方之照片可資為憑（偵卷第二十二、第二十三頁），此外復有扣案之「貞子
    謎咒」ＶＣＤ影音光碟片可稽，事證明確，被告犯行洵堪認定。
二、核被告張子昌、乙○○所為均係違反著作權法第八十七條第二款之規定，視為侵
    害著作權，均應依同法第九十三條第三款規定處斷。公訴人認被告二人所為係犯
    著作權法第九十二條之罪，尚有未洽，其起訴法條，應予變更。被告二人意圖散
    布陳列侵害著作權之物之低度行為，為散布之高度行為所吸收，不另論罪，併此
    敘明。被告乙○○多次犯行時間緊接，構成要件相符，顯係基於概括犯意反覆為
    之，應論以連續犯一罪，並依法加重其刑。爰審酌被告二人犯罪之動機、目的、
    手段、僅查獲一件侵害著作權之物，對被害人所生之損害尚輕，既被告二人犯罪
    後之態度等一切情狀，分別量處如主文所示之刑，並均諭知易科罰金、易服勞役
    之折算標準。
三、扣案之「貞子謎咒」ＶＣＤ影音光碟片一部（二片），係被告乙○○所有供犯罪
    所用之物，依刑法第三十八條第一項第二款之規定宣告沒收。
四、據上論斷，應依刑事訴訟法第二百九十九條第一項前段、第三百條，著作權法第
    九十三條第三款、刑法第十一條前段、第五十六條、第四十一條、第四十二條第
    二項、第三十八條第一項第二款，罰金罰鍰提高標準條例第二條，判決如主文。
本案經檢察官黃惠玲到庭執行職務
中      華      民      國    八十九    年      五      月     十一     日
                              臺灣士林地方法院刑事第四庭
                                      法  官  杜  惠  錦
右正本證明與原本無異。
如不服本判決，應於判決送達後十日內，向本院提出上訴狀。
                                      書記官  施  惠  卿
中      華      民      國      八十九      年      五      月   十七   日
附錄本案論罪科刑法條全文
著作權法第九十三條第三款：
有左列情形之一者，處二年以下有期徒刑，得併科新台幣十萬元以下罰金：
三、以第八十七條各款方法之一侵害他人之著作權者。


司法院資訊處製作；財團法人民間司法改革基金會備份。
